【裁判字號】    95,台上,2218
【裁判日期】    950427
【裁判案由】    誣告
【裁判全文】
最高法院刑事判決            九十五年度台上字第二二一八號
    上  訴  人  甲○○○
                          號8.
上列上訴人因誣告案件，不服台灣高等法院中華民國九十二年八
月一日第二審判決（九十二年度上訴字第一九一九號，起訴案號
：台灣台北地方法院檢察署九十年度偵字第二三五一九號），提
起上訴，本院判決如下：
    主  文
上訴駁回。
    理  由
按刑事訴訟法第三百七十七條規定，上訴於第三審法院，非以判
決違背法令為理由，不得為之。是提起第三審上訴，應以原判決
違背法令為理由，係屬法定要件。如果上訴理由狀並未依據卷內
訴訟資料，具體指摘原判決不適用何種法則或如何適用不當，或
所指摘原判決違法情事，顯與法律規定得為第三審上訴理由之違
法情形，不相適合時，均應認其上訴為違背法律上之程式，予以
駁回。本件上訴人甲○○○上訴意旨略稱：(一)、上訴人之夫王廷
柱於民國八十五年過世前，上訴人並未處理過王廷柱薪資及退職
金等事，上訴人於八十六年間，即懷疑金錢短少及銀行存摺記載
有問題，而自八十八年間起多次由林大同陪同前往銀行對帳；上
訴人並曾於九十年間，向台灣銀行申請存摺明細資料等；上訴人
於九十年三月中旬，復與林大同、周武慧一同前往台灣銀行儲蓄
部查帳，上訴人曾對林大同、周武慧提及未在文件上簽名，懷疑
有人冒用王廷柱名義質借新台幣（下同）三百萬元；因台灣銀行
曾表示三百萬元係簽發一張台銀本票，上訴人於九十一年三月二
十三日，向郵局查核該上開三百萬元本票有無存入，因郵局未為
答覆，上訴人曾向郵局申請；上訴人曾於銀行資料中看到張欣善
名字，並請張欣善一同至台灣銀行儲蓄部了解，因張欣善否認曾
在銀行資料上簽名，上訴人為了解上情並曾代張欣善書寫申請書
，張欣善對於申訴書上為何有其簽名表示：這麼久了，伊怎麼記
得等語。由上各情以觀，上訴人係於九十年三月十三日，方向台
灣銀行查詢王廷柱優惠存款之事，而由台灣銀行所提供之資料，
知悉有優惠存款質借三百萬元之事，然於上訴人之記憶中根本無
此事，上訴人方不斷向台灣銀行及郵局查詢三百萬元借款之流向
，上訴人於九十年四月十八日，至台灣台北地方法院檢察署對王
盧福雲提出告訴前，郵局並未提供任何資料與上訴人，上訴人並
無誣告王盧福雲之犯意。原判決僅說明：證人林大同、周武慧雖
證稱曾陪同上訴人至台灣銀行查詢貸款及流向等問題，惟此與上
訴人之犯行無涉，自難為有利上訴人之論斷等情，復未說明上訴
人是否曾至郵局查詢一事，即為不利上訴人之認定，其理由欠備
，且所為論述說明與經驗及論理法則有違。(二)、王盧福雲於向上
訴人說明時，並未向上訴人表明本件質押借款之承辦人究係何人
。況王盧福雲是否為承辦人及是否有偽造文書等犯行，其間應無
必然之排斥關係，原判決以本件質押借款之承辦人係台灣銀行職
員李苟林，其與王盧福雲無涉，……堪認上訴人於王盧福雲向其
解釋時，已知王盧福雲並非該質押借款之經辦人，不可能於該質
押案為偽造文書之行為等情，其理由欠當，於法有違。(三)、上訴
人智力及記憶力嚴重退化，檢察官未查明事實即起訴上訴人，原
審亦未詳究而判處上訴人誣告罪刑，實屬冤枉。上訴人所為辯解
各情，有相關之申請書影本等可資證明等語。
惟查原判決認定上訴人有原判決事實欄所載意圖他人受刑事處分
，向該管公務員誣告犯行，係以訊據上訴人雖否認有何誣告之犯
意，辯稱：提領出來之三百萬元，在伊及王廷柱帳戶內均無紀錄
，相關文件上不是伊簽名，因伊無印象而懷疑銀行出了問題，為
此請求法院查明，伊並無誣告之犯意云云。然查依證人張欣善、
王盧福雲所供述之內容；王盧福雲業經檢察官處分不起訴確定，
有台灣台北地方法院檢察署九十年度偵字第一八０一０號不起訴
處分書足稽；台灣銀行儲蓄部三八八八三六號定存單、台灣北區
郵政管理局九十一年二月二十一日支九一字第五０六０八七０二
八號函所載資金流向表、相關支票影本二張、郵政儲金匯業局九
十一年二月二十五日管九一字第五０六００九０四七號、上訴人
新店九支（帳號0000000、局號0000000）郵政存
簿儲金儲金簿、中華郵政股份有限公司儲匯處九十二年二月六日
儲字第００八二號函影本等，堪認如原判決事實欄所載之質押借
款及質押借款後之存提款等，均係上訴人所自為且掌控質押借款
款項流向，張欣善僅係單純幫上訴人繕寫申請文件。另依證人王
盧福雲所供述之內容，堪認承辦本件質押借款者係台灣銀行職員
李苟林，其與王盧福雲無涉，且上訴人於王盧福雲向其解釋時，
已知王盧福雲並非該質押借款之經辦人，不可能於該質押案有何
偽造文書等犯行。參酌上訴人申告王盧福雲涉嫌偽造文書等之意
旨略以：伊並未代理伊先生向台灣銀行儲蓄部辦理質押借款，…
…對帳時看見一張文件申請人下有伊及張欣善之簽名，伊要求影
印，襄理王盧福雲卻罵伊神經病，伊覺得很冤枉，所以伊要告王
盧福雲偽造文書等情。堪認上訴人對王盧福雲提出告訴，並非僅
出於誤會或懷疑有此事實，其間另摻有其個人主觀之怨懟，其對
王盧福雲提出告訴之事實係出於虛構。至證人林大同、周武慧雖
於原審證稱曾陪上訴人至台灣銀行查詢貸款及流向等問題，其與
認定上訴人有無本件犯行無涉，並不能為有利於上訴人之認定。
上訴人否認辯解各語，無非事後卸責之詞，不足採信等情，予以
綜合判斷。因而撤銷第一審判決，改判論處上訴人意圖他人受刑
事處分，向該管公務員誣告罪刑，已於判決內說明其所憑之證據
及其認定之理由，從形式上觀察，並無違背法令之情形。按事實
之認定係屬事實審法院之職權，而證據之取捨與證據之證明力如
何，均屬事實審法院得依職權自由裁量、判斷之事項；苟其此項
裁量、判斷，並不悖乎通常一般之人日常生活經驗之定則或論理
法則，又於判決內論其何以作此判斷之心證理由者，即不得任
意指摘其為違法，而據為提起第三審上訴之合法理由。原判決綜
合上述各項證據資料，認定上訴人確有原判決事實欄所載之犯行
，乃其採證認事調查職權之合法行使，且無上訴意旨所稱違反經
驗法則或論理法則情事，不容任意指為違法。按有利於被告之證
據不採納及應於審判期日調查之證據，係指該證據倘予採納或經
調查所能證明者，得以推翻原審判決所確認之事實，而得據以為
不同之認定而言，如非事理所必然，或係無從調查之證據方法，
即欠缺其調查之必要性，縱未調查，或未於理由特加說明，均無
違背法令之可言。原判決已說明林大同、周武慧供述各情，並不
能為有利於上訴人之認定，上訴意旨(一)片面為有利於己之推論，
並非有據。且縱認原判決之論述說明未臻詳細，而有微疵，然於
判決之結果並無影響，依刑事訴訟法第三百八十條規定，仍不得
據為合法之第三審上訴理由。另本院為法律審，以審核下級審法
院裁判有無違背法令為職責，不及於對被告犯罪事實有無等之相
關之調查，故當事人不得向本院主張新事實或提出新證據。上訴
人等附於上訴理由狀提出於本院之聲請書影本等，本院無從審酌
。上訴意旨置原判決明確論斷於不顧，憑個人主觀意見，為事實
之爭執，任指原判決違法，難謂係適法上訴第三審之理由，其上
訴違背法律上之程式，應予駁回。
據上論結，應依刑事訴訟法第三百九十五條前段，判決如主文。
中    華    民    國  九十五  年    四    月  二十七  日
                      最高法院刑事第一庭
                          審判長法官  董  明  霈
                                法官  林  茂  雄
                                法官  張  祺  祥
                                法官  呂  永  福
                                法官  陳  世  淙
      本件正本證明與原本無異
                                      書  記  官
中    華    民    國  九十五  年    五    月    四    日
                                                      Ｑ


司法院資訊處製作；財團法人民間司法改革基金會備份。
